臺灣臺北地方法院民事判決　　　　　　　96年度訴字第3833號
原　　　告　戊○○○
　　　　　　乙○○
　　　　　　丁○○
　　　　　　丙○○
上列四人共同
訴訟代理人　林玫卿律師
被　　　告　富邦資產管理股份有限公司
法定代理人　甲○○　　住同上
訴訟代理人　賴盛星律師
上列當事人間第三人異議之訴事件，本院於民國96年6月22日言
詞辯論終結，判決如下：
    主  文
兩造間本院九十六年度執字第七五０二號清償債務強制執行事件
，就如附表所示執行標的物不得為強制執行程序。
訴訟費用由被告負擔。
    事實及理由
壹、程序方面：
  一、按訴狀送達後，原告不得將原訴變更或追加他訴，但請求
      之基礎事實同一者、不甚礙被告之防禦及訴訟之終結者，
      不在此限，民事訴訟法第255條第1項第2款、第7款定有明
      文。本件原告原依強制執行法第14條提起本件訴訟，嗣於
      96年4月12日追加依強制執行法第15條請求，核其訴之追
      加，與上開規定相符，應予准許，合先敘明。
  二、按原告於判決確定前，除被告已為本案之言詞辯論而應得
      其同意者外，得撤回訴之一部或全部；又訴經撤回者，視
      同未起訴，民事訴訟法第262條第1項、第263條第1項前段
      分別定有明文。查原告前依強制執行法第14條、第15條之
      規定提起本訴訟，惟於民國96年6月22日言詞辯論期日時
      ，以言詞向本院撤回依強制執行法第14條規定起訴之部分
      ，並得被告之同意 (96年6月22日言詞辯論筆錄可稽)，依
      前開規定意旨，自已生此部分訴訟撤回之效力。
貳、原告方面：
    一、查林淑洋於61年4月28日已離台出境日本，並於70年10
        月20日經鈞院為死亡宣告而確定，有鈞院82年11月2日
        82年亡字第37號判決宣告死亡可證。
    二、另本件被告將原告等列為債務人，並於強制執行聲請狀
        上記載原告等乃所謂債務人林淑洋之繼承人。惟查林淑
        洋乃原告乙○○、丁○○、丙○○三人之姑姑，原告等
        與之並無民法第1138條規定之繼承關係存在。上開原告
        乙○○、丁○○及丙○○3人之父林章泳及原告戊○○○於知悉訴外人林淑洋死亡宣告後3個月內曾向鈞院主
        張限定繼承，有鈞院83年度繼字第39號裁定為證。依據
        最高法院77年度台抗字第143號判例要旨：「限定繼承
        之繼承人，就被繼承人之債務，唯負以遺產為限度之物
        的有限責任。故就被繼承人之債務為執行時，限定繼承
        人僅就遺產之執行居於債務人之地位，如債權人就限定
        繼承人之固有財產聲請強制執行，應認限定繼承人為強
        制執行法第15條之第三人，得提起第三人異議之訴，請
        求撤銷強制執行程序」。被告聲請鈞院執行處強制執行
        原告之固有財產，即明顯錯誤。故原告得提起第三人異
        議之訴，請求撤銷強制執行程序。並聲明：如主文第1
        項所示。
參、被告方面：
  一、本件原告戊○○○係原債務人林淑洋之姊，而原告丁○○
      、丙○○、乙○○則係原債務人林淑洋之兄林章泳之法定
      繼承人。原告戊○○○及林章泳於繼承林淑洋之債務後，
      其中林章泳死亡，故林章泳自林淑洋所繼承之債務，由其
      法定繼承人即原告林錫聰、丙○○、乙○○及訴外人林銘
      銓、林美玲等共同繼承：
    (一)查本件原債務人林淑洋積欠被告前手台北市銀行 (按：
        台北市銀行後更名為台北銀行股份有限公司，嗣台北銀
        行股份有限公司與富邦商業銀行股份有限公司合併後，
        更名為台北富邦商業銀行股份有限公司)債務新台幣(下
        同)150 萬元及其利息，經被告之前手台北市銀行提起
        請求清償債務之訴訟後，經本院於民國61年8月12日以
        61年訴字第3330號民事判決命原債務人林淑洋等應給台
        北市銀行150萬元及其利息，該判決並已確定在案，故
        林淑洋對台北市銀行負有上開債務之事實，至為明確。
    (二)次查林淑洋於70年10月27日經鈞院為死亡宣告，並於82
        年11月9日辦理登記。則於原債務人林淑洋被宣告死亡
        後，其債務依法由其法定繼承人繼承之。因原債務人林
        淑洋於宣告死亡時，尚未結婚，且其父母早於其死亡宣
        告前死亡，故依民法第1138條第3款之規定，由第3順位
        之兄弟姊妹繼承之。故原債務人林淑洋之債務，由其兄
        林聚聲、林章泳、姊林淑女、尤林淑利、劉林淑華、戊○○○、妹林淑文等共同繼承之。惟林章泳於85年6月
        24日死亡，故其自林淑洋所繼承之前開債務，則由林章
        泳之法定繼承人配偶林碧玉、長女乙○○、長男林銘銓
        、次男丁○○、次女林美玲、三男丙○○等繼承之。嗣
        林章泳之配偶林碧玉於92年1月5日死亡，故林淑洋對台
        北市銀行所負之前揭債務，依法即應由林章泳之法定繼
        承人乙○○、林銘銓、丁○○、林美玲及丙○○等依法
        繼承。而被告則於93年12月24日自台北富邦商業銀行受
        讓上開債權，故被告基於系爭債權之受讓人地位，自得
        對債務人等(即本件原告等)之財產聲請強制執行。
  二、本件原告乙○○、丁○○、丙○○等之被繼承人林章泳及
      原告等均未有聲明對林淑洋或林章泳之遺產為限定繼承之
      情事：本件被告前手台北銀行曾於92年10月30日具狀向鈞
      院查詢被繼承人林淑洋之法定繼承人是否有拋棄繼承或限
      定繼承，經鈞院家事法庭於92年11月4日以北院錦家92年
      度繼字第313號函表示，迄未受理被繼承人林淑洋之繼承
      人聲明拋棄繼承或限定繼承。嗣台北銀行又於93年4月12
      日具狀聲請查詢林章泳之繼承人有無拋棄繼承或限定繼承
      ，經鈞院於93年4月19日以北院錦民家93繼76字第03075號
      函表示，迄未受理被繼承人林章泳之繼承人聲明拋棄繼承
      或限定繼承。係原告乙○○、丁○○、丙○○等主張其父
      林章泳曾於知悉林淑洋死亡宣告後3個月內向鈞院主張限
      定繼承，依最高法院77年度台抗字第143號判例要旨，稱
      被告聲請鈞院執行處強制執行原告之固有財產，即明顯錯
      誤，原告得提起第三人異議之訴云云，顯非事實，其原告
      上開主張自屬無據。並聲明：原告之訴駁回。
肆、兩造不爭之事實：
  一、查訴外人林淑洋於82年10月30日經本院以82年度亡字第37
      號民事判決宣告其於70年10月20日下午12時死亡，並因而
      確定，有上開民事判決影本一件附於本院83年度繼字第39
      號民事聲請事件卷宗可證，兩造對此亦不爭執，應堪信為
      實在。
  二、本件原告戊○○○係訴外人即原債務人林淑洋之姊，而原
      告丁○○、丙○○、乙○○則係原債務人林淑洋之兄即訴
      外人林章泳之法定繼承人。因原債務人林淑洋於宣告死亡
      時，尚未結婚，且其父母早於其死亡宣告前死亡，故原告
      戊○○○、林章泳及訴外人林聚聲、林淑女、尤林淑利、
      劉林淑華、林淑文則依民法第1138條第3款之規定，為林
      淑洋之法定繼承人等情，有原告提出之原告戊○○○（原
      名林淑平）、訴外人林淑洋、林章泳、林聚聲、林淑女、
      尤林淑利、劉林淑華、林淑文之除戶戶籍謄本、訴外人林
      淑洋除戶戶籍簿用浮籤記事資料專用頁謄本各一件為證，
      並有被告提出之繼承系統表（一）（二）在卷足憑，兩造
      對之亦不爭執，應堪信為真實。
  三、本件訴外人即原債務人林淑洋積欠被告前手台北市銀行 (
      按：台北市銀行後更名為台北銀行股份有限公司，嗣台北
      銀行股份有限公司與富邦商業銀行股份有限公司合併後，
      更名為台北富邦商業銀行股份有限公司)債務150萬元及其
      利息，經被告之前手台北市銀行提起請求清償債務之訴訟
      後，經本院於61年8月12日以61年度訴字第3330號民事判
      決命原債務人林淑洋等應給付台北市銀行150萬元及其利
      息，該判決並已確定在案。被告則於93年12月24日自台北
      富邦商業銀行受讓上開債權（下稱系爭債權），並以上開
      民事判決換發之債權憑證為執行名義，對原告所有如附表
      之財產為強制執行（即本院96年度執字第7502號清償債務
      強制執行事件），等情，業據被告提出本院61年度訴字第
      3330號民事判決暨確定證明書各一件、債權讓與證明書一
      件、民眾日報節本一件、本院69年3月17日北院菁民執天
      字第九二七五號債權憑證一件、台灣板橋地方法院87年執
      月字第1411號及93年執速字第10147號債權憑證各一件（
      以上均為影本）為證，並經本院調閱本院96年度執字第
      7502號清償債務強制執行事件卷宗查明無訛，兩造對之亦
      不爭執，應堪信為實在。
伍、得心證之理由：
  一、本件原告主張原告乙○○、丁○○及丙○○等3人之父林
      章泳及原告戊○○○於知悉訴外人林淑洋死亡宣告後3個
      月內曾開具遺產清冊乙件向本院主張限定繼承，而被告所
      聲請執行之如附表所示執行標的物並非遺產清冊內之財產
      乙節，業據提出本院83年度繼字第39號民事裁定影本一件
      及96年度繼字第402號民事裁定繕本一件為證，並經本院
      調閱上開83年度繼字第39號民事聲請事件卷宗，核對遺產
      清冊及如附表所示執行標的物查明屬實，應堪認原告主張
      之上開事實為實在。被告抗辯原告乙○○、丁○○及丙○○等3人之父林章泳及原告戊○○○並未向本院主張限定
      繼承云云，自不足採。
  二、按限定繼承之繼承人，就被繼承人之債務，唯負以遺產為
      限度之物的有限責任。故就被繼承人之債務為執行時，限
      定繼承人僅就遺產之執行居於債務人之地位，如債權人就
      限定繼承人之固有財產聲請強制執行，應認限定繼承人為
      強制執行法第15條之第三人，得提起第三人異議之訴，請
      求撤銷強制執行程序，為最高法院77年度台抗字第143號
      判例要旨所明示。本件被告自台北富邦商業銀行受讓系爭
      債權後，聲請本院強制執行原告所有如附表所示之固有財
      產，即屬錯誤。揆諸上開判例要旨，原告依據強制執行法
      第15條規定，提起本訴訟，請求宣示本院96年度執字第
      7502號清償債務強制執行事件，就原告所有如附表所示執
      行標的物不得為強制執行程序，於法即屬有據，應予准許
      。
陸、又本件事證已臻明確，兩造其餘攻擊防禦方法及未經援用之
    證據，經本院斟酌後，認為均不足以影響本判決之結果，爰
    不一一論述，併此敘明。
柒、結論：本件原告之訴為有理由，依民事訴訟法第78條，判決
    如主文。
中　　華　　民　　國　　96　　年　　7　　 月　　13　　日
                  民事第四庭    法　官　陳文正
以上正本係照原本作成
如對本判決上訴，須於判決送達後20日內向本院提出上訴狀
中　　華　　民　　國　　96　　年　　7　　 月　　13　　日
                    　　　　　　書記官　黃菀茹
